【裁判字號】    95,上更(二),630
【裁判日期】    970229
【裁判案由】    貪污治罪條例
【裁判全文】
臺灣高等法院刑事判決             95年度上更(二)字第630號
上  訴  人  臺灣板橋地方法院檢察署檢察官
被      告  甲○○
            乙○○
共      同
選任辯護人  張睿文律師
            吳忠德律師
上列上訴人因被告等違反貪污治罪條例案件，不服臺灣板橋地方
法院91年度訴字第84號，中華民國92年5月6日第一審判決（起訴
案號：臺灣板橋地方法院檢察署89年度偵字第21135、21137號）
，提起上訴，本院判決後，經最高法院第2次發回更審，本院判
決如下：
    主  文
原判決撤銷。
甲○○、乙○○共同不具依法令從事公務之人及受公務機關委託
承辦公務之人之身分，對於有調查職務依法令從事公務之人員，
關於違背職務之行為，交付賄賂，均累犯，各處有期徒刑參年，
褫奪公權參年；各減為有期徒刑壹年陸月，褫奪公權壹年陸月。
    事  實
一、甲○○（綽號「茂男」）與乙○○為夫妻。甲○○前曾因賭
    博案件，經臺灣板橋地方法院於民國86年10月6 日，以86年
    度易字第6661號判處有期徒刑5 月，罰金銀元10,000元確定
    ，於87年1 月12日執行完畢。乙○○亦因賭博案件，經同院
    於85年3月28日，以85年度易字第1545號判處有期徒刑6月，
    罰金銀元15,000元確定，於85年5月22日執行完畢。
二、甲○○、乙○○2 人不具依法令從事公務之人及受公務機關
    委託承辦公務之人之身分，與劉水勝、林文吉（分別經本院
    以89年度上訴字第75號、臺灣板橋地方法院以89年度訴字第
    639號、89年度訴字第98號判決確定在案），及綽號「輝龍
    」、「林慶雄」等人，自87年5月間起至88年3月間止，基於
    意圖營利之概括犯意聯絡，共同經營職業賭場，先後提供臺
    北縣土城市○○路54巷22弄9號1樓（下稱仁愛路賭場）等同
    縣多處民宅，充作賭博場所，聚眾賭博財物。現場雇用林素
    美擔任「記帳」，綽號「阿足」之人擔任「清帳仔」，黃昭
    福擔任「保元」，張文賢擔任把風，蔡聰享、蘇育輝、綽號
    「阿花」者擔任「招待」及把風，林乾良擔任接送賭客等工
    作（分別經台灣板橋地方法院以88年度訴字第617號、87 年
    度板簡字第1245號、88年度板簡字第1347號、本院89年度上
    訴字第75號判決確定在案）。該職業賭場係以「筒仔麻將」
    （即俗稱「推筒子」）為賭具，賭客攜現金或票據等進場，
    先向賭場「保元」兌換籌碼，再以籌碼下場賭博，押注金額
    依賭客意願下注，而賭客每把牌下注新臺幣（下同）3,000
    元者，由劉水勝、甲○○、乙○○等人抽取100元之抽頭金
    即「Ａ仔錢」，每日賭場結束後，賭客再依輸贏之籌碼向賭
    場「保元」兌領現金。甲○○、乙○○、劉水勝則與投資賭
    場之股東，結算獲利之「Ａ仔錢」，先扣除相關經營賭場利
    潤、工作人員之工資、賭場房租費、雜支費、「小Ａ仔錢」
    等支出後，剩餘之「Ａ仔錢」則由甲○○、乙○○、劉水勝
    與投資之股東均分，均藉以營利。嗣經法務部調查局臺北縣
    調查站（下稱調查站）於89年1月25日，至臺北縣土城市○
    ○路24巷8號2樓取締，始察悉上情。
三、邱榮哲原任臺北縣政府警察局土城分局清水派出所（下稱清
    水派出所）巡佐兼副主管，葉倍俸及張澄源、林勝添、王文
    進、康碩顯（林勝添、康碩顯2人經臺灣板橋地方法院以89
    年度訴字第639號各判處有期徒刑1年6月，緩刑4年確定，其
    餘均經本院以95年度上更(一)字第643號判刑在案）原分別係
    清水派出所巡佐及警員，皆為有調查職務而依據法令從事公
    務之人員。87年8月7日晚間，邱榮哲接獲檢舉所轄仁愛路賭
    場有經營職業賭場之情，即召集所內備勤及線上巡邏警員葉
    倍俸、張澄源、林勝添、王文進、康碩顯等6人前往查緝。
    俟進入仁愛路賭場，當場查獲賭具「筒仔麻將」、籌碼及賭
    場人員甲○○、乙○○、蔡聰享、張文賢，暨賭客蔡清水、
    莊明輝、曾明進、方樹煌、許連宗、蔡金財、張鄭錦等人，
    張澄源並依規定於現場製作臨檢紀錄及辦理查扣賭具、賭資
    之程序。甲○○、乙○○為免遭追訴審判，竟共同向邱榮哲
    表示願準備相當金額之「煙酒錢」給邱榮哲及前來取締之警
    員，請求免將彼等及賭客移送偵辦，邱榮哲表示同意，竟違
    背職務不予移送扣押，隨即與張澄源、葉倍俸、林勝添、王
    文進及康碩顯基於行使公務員登載不實公文書之犯意聯絡，
    由邱榮哲指示張澄源儘快製作臨檢紀錄，並於「事件檢查紀
    錄」上登載「未查獲賭博情事」之不實事項後離去。
四、甲○○、乙○○於仁愛路賭場遭查獲未經移送偵辦後，同日
    即轉移至同縣三重市○○街14號1樓之賭場繼續賭博。翌日
    乙○○由賭場之「Ａ仔錢」中，提撥現金交予甲○○，由林
    乾良以邱榮哲所留之000000000呼叫器號碼聯繫邱榮哲，相
    約在土城海山煤礦附近廟前廣場（下稱海山煤礦）見面交付
    賄款30萬元。旋由具有交付賄款犯意聯絡之林乾良駕駛計程
    車搭載甲○○款前往交款, 見面後邱榮哲坐入該計程車內
    ，於交款前又以「老大也要打點」為由，要求加付賄款至35
    萬元，甲○○為免節外生枝，乃應允所求，而當場交付35萬
    元賄款予邱榮哲收受。迄87年年底，甲○○、乙○○經營之
    賭場，另案遭查緝，邱榮哲擔心索賄之事曝光，乃邀約林乾
    良見面，表明願退還受賄之35萬元，希望甲○○、乙○○勿
    張揚。經林乾良安排雙方在台北縣土城市○○路○段119巷3
    號「記帳」林素美住處商談。事後邱榮哲得知甲○○、乙○
    ○並未洩漏索賄之事後，即未退還賄款。
五、案經臺北縣政府警察局移送臺灣板橋地方法院檢察署檢察官
    偵查起訴。
    理  由
一、程序（證據能力）部分：
(一)按刑事訴訟法施行法第7條之3規定：「中華民國92年1月14
    日修正通過之刑事訴訟法施行前，已繫屬於各級法院之案件
    ，其以後之訴訟程序，應依修正刑事訴訟法終結之。但修正
    刑事訴訟法施行前已依法定程序進行之訴訟程序，其效力不
    受影響」。本件於91年1月7日繫屬於原審法院，以下所引證
    據作成於刑事訴訟法92年9月1日修正施行之前者，已依法定
    程序調查，依上揭規定，均有證據能力，又證人即警員邱榮
    哲、葉倍俸、張澄源、王文進、康碩顯、林勝添、共犯林乾
    良、賭博共犯蔡聰享、林素美亦均於原審到庭作證；邱榮哲
    、林應棋於本院上訴審到庭作證；林乾良於本院上更一審95
    年1月5日審判期日到庭作證，已由被告二人之選任辯護人詰
    問林乾良；同年4月6日審判期日並未傳喚調查證人或其他共
    同被告，甲○○、乙○○及其等選任辯護人復於本院當庭明
    確表示均捨棄詰問其餘未到庭作證之證人及共同被告（含共
    犯）（本院卷二第26頁），即無剝奪被告詰問權之問題，合
    先明。
(二)甲○○、乙○○供述於調查站之自白非出於己意所為云云。
    惟甲○○、乙○○分別於89年1月25日、89年3月6日接受調
    查站詢問時，經調查站全程連續錄影，其等所供述內容與卷
    附調查筆錄記載之內容相符，且詢問過程中，並未出現調查
    人員以強暴、脅迫或非法方法取供之情形，經臺灣板橋地方
    法院在89年度訴字第639號邱榮哲貪污案件（下稱他案）審
    理中，於91年9月12日勘驗，製有勘驗筆錄在卷可稽。又甲
    ○○於89年3月15日於調查站所供屬實，亦經甲○○於檢察
    官訊問時供承在卷（89年度偵字第2059號卷第31頁反面）。
    倘於甲○○、乙○○在調查站遭非法取供，當無其等於89年
    1月25日於調查站之詢問筆錄均否認犯罪；且甲○○於89年3
    月15日調查站詢問後，於檢察官當日複訊時，非但未表示遭
    不法取供，甚且坦承犯行，顯然其等於調查站之自白並無遭
    強暴、脅迫或其他不正方法取供，且與事實相符（如下述）
    ，自有證據能力。
(三)他案被告邱榮哲、張澄源、王文進、葉倍俸、林勝添，經他
    案檢察官委請法務部調查局以「控制問題法」及「混合問題
    法」實施測謊鑑定，並在會談時完成受測者同意測試書面簽
    署（並告知受測者得拒絕測謊及隨時中止測試權利）、身心
    狀況觀察、受測者對案情陳述；測試問題、測謊儀器解說及
    其他應注意事項以完成鑑定，有該局94年11月18日調科參字
    第09400515460 號函及所附相關「測謊過程參考資料」在卷
    ，當事人均不爭執其證據能力（本院卷二第27頁），本院審
    酌該證據作成之情況，且證據力並無明顯偏低，認為適於為
    本件認定事實之依據，依刑事訴訟法第159條之5第1項規定
    ，應具有證據能力。
二、實體部分：
    訊據被告甲○○、乙○○均矢口否認有何犯行，並均辯稱：
    當天賭客尚未開始賭博，且未行求、期約邱榮哲，事後邱榮
    哲在海山煤礦係談投資賭場100萬或50萬事情，亦未交付賄
    賂予邱榮哲，嗣林乾良帶邱榮哲去林素美家，僅談因有分局
    長在，所以沒辦法投資，不能賭博之事云云。惟查：
(一)甲○○、乙○○於上開時、地經營賭場，嗣經調查站查獲之
    事實，業經甲○○、乙○○於調查站、偵查中坦承不諱（偵
    字第2509號卷第27、28、31；89年度偵字第2511號卷第260
    反面、480 頁反面），核與證人即賭博共犯黃昭福、蔡聰享
    所為證述相符（偵字第2509號卷第5、10、12、14、33頁）
    ，並經臺灣板橋地方法院以88年度訴字第61 7號判處甲○○
    、乙○○各有期徒刑1年8月，再經本院以89 年度上訴字第
    75號判決上訴駁回而告確定在案，有卷附本院被告全國前案
    紀錄表記載之內容可徵，被告2人於台北縣土城市等地經營
    賭場之事實應可認定。
(二)甲○○、乙○○於87年8月7日晚間，於仁愛路賭場聚眾賭博
    ，遭清水派出所員警邱榮哲等6名查獲認定之依據：
  (1)甲○○於調查站及偵查中供述：清水派出所員警前來仁愛路
    賭場時，確於現場查獲伊、乙○○、「美姊」、「素真」等
    數名賭客及筒仔麻將等賭具，賭客進場前先向「保元」換籌
    碼，之後進場玩，賭結束後，再向「保元」換回現金等語（
    偵字第2509號卷第27反面、31反面；偵字第2511號卷第125
    頁正、反面）。
  (2)乙○○於調查站及偵查中供稱：87年8 月某日，晚上賭場開
    始賭博時，清水派出所副主管邱榮哲即率員警至仁愛路賭場
    取締，賭客立即逃逸，伊、甲○○、蔡聰亨、綽號「肉羹」
    等人被查獲，邱榮哲和取締之員警立即製作臨檢紀錄及查扣
    手續等語（偵字第2511號卷第261反面、423頁反面）。
  (3)證人即賭博共犯林文吉證稱：甲○○、乙○○是經營筒仔麻
    將之賭場，每把牌抽傭方式是每3,000元抽100元之佣金。仁
    愛路賭場在案發時有甲○○、乙○○、林素美、綽號「阿花
    」、「肉羹」、「阿輝」、「阿足」等人在場賭博等語（偵
    字第2511號卷第279頁）。
  (4)證人即賭博共犯黃昭福於調查站及偵查中證稱：在案發當天
    擔任仁愛路賭場之「保元」，該賭場以「筒子麻將」為賭具
    ，已賭二個小時，當時有5、6名員警到場前後包抄，我從後
    門離開，在我之後賭客被查獲，警員進入後不久就走了，沒
    有帶走任何賭客，因賭客賭性還很強烈，大夥決定移駕到三
    重佑民醫院附近賭場繼續賭博等語（偵字第2509號卷第5、1
    1、12頁；偵字第2511卷第82、83頁）。
  (5)證人即賭博共犯蔡聰享於調查站證述：甲○○、乙○○經營
    筒仔麻將賭場，每3,000元抽100元之佣金。案發當天有賭博
    ，有人叫警察來取締，賭客都往賭場後門逃竄，有部分賭客
    逃出，但取締之清水派出所警員亦從賭場後門進入，當場查
    獲筒仔麻將賭具及賭資，另現場也查獲甲○○、乙○○、肉
    羹及本人等5、6人等語（偵字第2511號卷第223、297、298
    頁）。
  (6)王文進證稱：我6 人進入屋內，現場有一張桌面相當大的圓
    桌，桌面散落一些筒仔麻將及籌碼，... 現場人員約近10名
    ，... 依照以往查緝賭博案件實務經驗，足以認定該址係以
    筒仔麻將聚賭之職業賭場等語（偵字第2511卷第204頁）。
  (7)證人林勝添證述：當時在現場的大圓桌上確實有筒仔麻將等
    語（偵字第2511卷第135反面）。
  (8)綜上各情，甲○○、乙○○所供，林文吉、黃昭福、蔡聰享
    所證均涉及己身共犯聚眾賭博罪行，而王文進、林勝添所證
    亦涉及己身刑事責任問題，衡情應無虛構之理，且所供及所
    證互核相仿，自堪採認。是以於87年8月7日夜間，甲○○、
    乙○○在仁愛路賭場經營筒仔麻將，並從中每副牌3,000元
    抽頭100元，適時有多名賭客正在賭博財物，為清水派出所
    員警邱榮哲等6人查獲之事實，要屬無訛。  甲○○、乙○
    ○雖辯稱：當時未曾開始賭博，核與事實不符，所辯自不足
    採。
  (9)證人即賭客蔡清水、張文賢、許連宗雖均於原審證稱：在仁
    愛路賭場玩一般麻將，不是筒仔麻將，桌上沒有賭資云云（
    原審卷第233、260、276頁），惟其等為在場被查獲之人，
    倘承認賭博，自涉賭博罪嫌，所證亦難遽信。張澄源、康碩
    顯、邱榮哲、葉倍俸、王文進事後證述：現場的人在喝茶，
    沒有看到賭具、賭資，現場沒有查獲賭博的事情云云（原審
    卷第122、132、133、135、138、1 39、140、143、145頁；
    上訴審卷第151頁），核與葉倍俸於調查站所證：當天我確
    定查獲賭具是筒子麻將等語（偵字第2511卷第192頁），及
    王文進上開所證不符，況其等分別係清水派出所副主管及員
    警，未依法臨檢，又涉嫌公務員登載不實罪嫌，自難期其等
    為真實之陳述；是其等在原審所證，顯係卸責之詞，尚不足
    為甲○○、乙○○有利之認定。另蔡聰享於原審證稱：當時
    現場沒有賭客在賭博，警察沒有查到賭資、賭具（原審卷第
    181、182頁），偵查中證稱：仁愛路賭場沒有抽頭，該賭場
    不是甲○○、乙○○經營，所以被告2人均沒有在現場云云
    （88偵字第6756號卷第35頁），除與其上開所證不符外，觀
    諸卷附「事件檢查紀錄」上有甲○○、乙○○簽名，且他案
    原審法院於92年3月3日勘驗調查站筆錄結果，認89年3月10
    日調查站詢問蔡聰享時，並未違法取供，其供述與調查筆錄
    內容記載相符，製有勘驗筆錄可稽（他案原審卷），足認蔡
    聰享於89年3月10日在調查站所供，顯係基於自由意志下所
    為，應堪採信，是其事後翻異前詞，應係迴護甲○○、乙○
    ○之詞，不足採為有利甲○○、乙○○之證據。
(三)甲○○、乙○○於87年8月7日共同向邱榮哲請求給予金錢俾
    免被移送偵查，邱榮哲遂未將甲○○、乙○○及相關賭客等
    人移送法辦認定之依據；
  (1)甲○○於調查站及偵查中供述：仁愛路賭場被查獲後，清水
    派出所員警本欲取締法辦，惟於現場伊與邱榮哲私下洽商，
    表示願意準備「茶水、煙」之費用給前來取締之警員，希望
    網開一面，不要取締移送，邱榮哲接受，遂指示相關員警製
    作臨檢紀錄，不用查扣賭具，亦不用將伊及賭客帶回偵訊後
    離去。事後林乾良聯繫我前去海山煤礦附近與邱榮哲會面，
    乙○○均知情等語（偵字第2509號卷第27反面、28、31頁反
    面; 偵字第2511號卷第125頁）。
  (2)乙○○於調查站調查中供稱：被查獲後，清水派出所副主管
    邱榮哲即率員警至仁愛路賭場取締，伊、甲○○、蔡聰亨、
    綽號「肉羹」等人被查獲，邱榮哲和取締之員警立即製作臨
    檢紀錄及查扣手續，於是伊主動與邱榮哲在現場商談，希望
    邱榮哲能以家庭麻將來取締，不要以賭場來取締，伊願意支
    付菸酒錢予邱榮哲及前來取締之警員，邱榮哲同意，於是未
    取締，並率警員離去等語（偵字第2511號卷第261頁反面）
    。
  (3)黃昭福於調查站及偵查中證稱：在案發當天有5、6名員警到
    場前後包抄，我從後門離開，警員進入後不久就走了，沒有
    帶走任何賭客，因賭性還很強烈，大夥決定移駕到三重佑民
    醫院附近賭場繼續賭博等語（偵字第2509號卷第5、11、12
    頁；偵字第2511卷第82、83頁）。
  (4)蔡聰享於調查站及偵查時證述：案發當天賭博不久，警察來
    取締，...，現場查獲甲○○、乙○○、林乾良、肉羹及本
    人等5、6人，清水派出所警員控制現場後，要在場人員拿出
    身分證，開始製作臨檢紀錄，查扣賭具等手續，... 不久邱
    榮哲即告訴在場取締員警收隊，不必取締了，隨即邱榮哲帶
    隊離去，未查扣現場查獲之賭具、賭資等語（偵字第2511號
    卷第223頁、第85至87頁）。嗣於原審改稱：現場沒有人賭
    博，警察沒查到賭資、賭具，復稱因時間太久了，不記得偵
    查時有無那麼說（原審卷181、182頁）。其於原審作證時距
    案發已約4年，其在調查、偵查時並無非出於自由意志陳述
    情事，又距案發時較短，較不易匿飾增減或迴護，應以調查
    、偵查所述為可信。
  (5)林勝添於調查站、偵查中證稱：當時由邱榮哲帶隊進入賭場
    ，現場圓桌上有賭具筒仔麻將，張澄源即依規定製作臨檢紀
    錄... 這時甲○○拉著邱榮哲到廚房談話，出來之後，邱榮
    哲將他本人呼叫器號碼留給甲○○，接著邱榮哲指示張澄源
    趕快寫一寫，即帶我們離開。我知道是不對，但我不敢違抗
    命令，張澄源記載右開時地查無賭博情事，亦無財產損失。
    張澄源做臨檢紀錄，事後找不到該臨檢紀錄等語（偵字第25
    11號卷第135反面、136、464、467頁反面；偵字第6756號卷
    第41頁反面）。
  (6)王文進於調查站、偵查中證述：我等6人進入屋內，發現有
    一張圓桌散落筒仔麻將及籌碼，...足以認定該址係以筒仔
    麻將為聚賭之職業賭場，依規定現場製作臨檢紀錄載明查扣
    筒仔麻將賭具及籌碼賭資，還應將現場賭客及工作人員帶返
    偵訊，移送法辦，但奇怪是邱榮哲與現場某男子在靠近廚房
    附近談話後，邱榮哲指示我們可以準備收隊等語（偵字第25
    11號卷第204、450頁反面）。
  (7)互核上開所供及所證大致相符，以甲○○、乙○○間為夫妻
    關係；被告等與黃昭福、蔡聰享間分別為親子、親戚關係，
    其等所證當無誣陷之情，且林勝添、王文進身為警員，對於
    查獲賭博之事，未移送法辦，理當知悉事態嚴重，竟證述如
    上，顯然事實確實如其等所證。參以葉倍俸於原審庭提「事
    件檢查紀錄」其上檢查情形欄載明：「... 未查獲賭博情事
    ，... 警方臨檢時，態度良好，屋內無任何財物損失」（原
    審卷第191頁），及張澄源證述：我僅在工作紀錄簿中寫「
    盤查人車」，未寫明「取締賭博」，且親自製作的「事件檢
    查紀錄」在回所後，即將該表至於所內公文櫃中，後來不知
    為何找不到，迄今下落不明等語（偵字第2511號卷第18 5
    反面、186頁）。綜上，案發當天，邱榮哲等6人已於仁愛路
    賭場查獲賭博之不法事證，因邱榮哲與甲○○在賭場內廚房
    附近行求、期約賄賂，二人獲致合意後，方由邱榮哲指示張
    澄源在「事件檢查紀錄」表上填載「... 未查獲賭博情事..
    . 」等情，並帶隊回所，且未將甲○○、乙○○及查獲賭客
    等相關人員移送法辦之事實，要屬無訛。
  (8)雖蔡聰享證稱：林乾良認識邱榮哲，二人到場外談，邱榮哲
    入內後，叫警員收隊，叫我們趕快離開，我聽說係林乾良與
    邱榮哲商談云云（偵字第2509號卷第14反面、33頁反面）；
    黃昭福證稱：是林乾良與邱榮哲熟識，現場約定賄賂，他們
    就不移送云云（偵字第2509號卷第11頁反面）。惟蔡聰享於
    偵查中證稱：沒有注意到誰與邱榮哲協商（偵字第2509號卷
    第33頁反面），林乾良證稱：當天警察去取締時沒有在場，
    警察走後我才進去，是甲○○跟邱榮哲談交付賄款擺平的事
    （原審卷第178、179頁；偵字第2511號卷第438頁反面）。
    蔡聰享或曰聽聞他人所云，或謂沒注意何人與邱榮哲協商，
    自不足為被告2人有利之證明。黃昭福上開所證，亦與林乾
    良所陳不符，即非可採。佐以林勝添、王文進證述：由甲○
    ○與邱榮哲在仁愛路賭場廚房附近商談，及卷附林乾良通訊
    監察作業報告表（偵字第2511號卷第376頁）有關林乾良向
    甲○○詢問邱榮哲之B.B.Call，透過黃清欣查明方知之監聽
    內容，倘係林乾良與邱榮哲商談行求、期約賄賂之事，邱榮
    哲應留下自己B.B.Call予林乾良，林乾良尚無須向甲○○詢
    問之理，且「事件檢查紀錄」並無林乾良簽名於其上，足證
    案發當天係由甲○○與乙○○基於共同合意，由甲○○出面
    與邱榮哲商談行求、期約賄賂事宜無訛。
  (9)至於甲○○、乙○○均辯稱：調查局筆錄是調查局自己寫，
    當時意思想跟警察認識，才說願意準備茶水、煙的費用給警
    員，希望不要取締等語（原審卷第129頁）。因其等於調查
    站所供與調查筆錄內容相符，已如上述，則其等所辯，尚難
    採信。
(四)甲○○、乙○○、林乾良共同基於交付賄賂犯意聯絡，由林
    乾良駕駛計程車搭載甲○○至海山煤礦交付賄款予邱哲榮35
    萬元認定之依據：
  (1)乙○○於調查站供述：邱榮哲在離開賭場前，將B.B.Call號
    碼000000000留給伊，要伊與邱榮哲聯絡；被取締後第2天伊
    從賭場中「Ａ仔錢」中提撥35萬元交給綽號「老三」的林乾
    良，要林乾良和邱榮哲聯絡並交給邱榮哲，林乾良收了35萬
    元即指示交給邱榮哲，而支付該筆賄款35萬元給邱榮哲，伊
    不在場，詳情要問林乾良；（35萬元）不是伊決定的，是邱
    榮哲取締仁愛路賭場，伊請邱榮哲放一馬，伊會送煙酒錢給
    邱榮哲，而邱榮哲主動提出，後來又加到35萬元，因時間久
    遠，伊不記得和邱榮哲談支付賄款的詳情了，只知道最後伊
    支付35萬元給邱榮哲等語（偵字第2511號卷第261反面至263
    頁）。
  (2)林乾良於調查站及偵查中證稱：仁愛路賭場被查獲後，於翌
    日凌晨2 時許，由伊駕車搭載甲○○赴海山煤礦附近與邱榮
    哲會合，邱榮哲以「老大也要打點」為由，要求加付賄款至
    35萬元，甲○○為免節外生枝，應允所求，當場交付賄款予
    邱榮哲。嗣台北縣政府警察局土城分局二組開始追查上開收
    賄一事，經邱榮哲要求後，其與甲○○、邱榮哲在林素美住
    處見面，甲○○表示未向調查局供出此事，雙方因此未談及
    退換賄款乙事，故邱榮哲並未退還甲○○行賄之35萬元等語
    （偵字第2511號卷第36 9、370反面、371、438反面、439頁
    ）。
  (3)甲○○證稱：事後林乾良聯絡後，告訴我並載我去海山煤礦
    跟邱榮哲會面等語（偵字第2509號卷第28、31反面、32頁）
    。
  (4)林素美證稱：仁愛路賭場被查獲後某日，甲○○在我家時，
    林乾良帶一名人士來與甲○○談話，行為十分隱密，該名人
    士走後，我從甲○○與林乾良談話才知道剛剛那名人士為清
    水所之警察，談有關他收甲○○的錢，要退還的事（偵字第
    2511號卷第227反面、228頁）。
  (5)他案邱榮哲、張澄源、王文進、葉倍俸、林勝添經法務部調
    查局以「控制問題法」及「混合問題法」實施測謊鑑定結果
    ，發現邱榮哲對於案發當時未曾於乙○○處查獲賭場、乙○
    ○未贈其金錢、其未收取乙○○等所贈金錢等問題，經測試
    均呈情緒波動之說謊反應；張澄源、王文進、葉倍俸、林勝
    添四人對於案發當時未曾於乙○○處查獲賭場、其不知乙○
    ○有無贈邱榮哲金錢等問題，經測試均呈情緒波動之說謊反
    應，有法務部調查局鑑定通知書一紙在卷可查（89年度偵字
    第6451號卷第15頁）。
  (6)綜上各情，倘邱榮哲未曾收受甲○○交付賄賂款項35萬元，
    何以事後案發遭調查時，亟欲找林乾良代為聯絡甲○○，商
    討退還賄賂款項之情，足證乙○○、林乾良證述甲○○有交
    付賄款35萬元乙節，自屬可信。
  (7)雖乙○○曾辯稱：仁愛路賭場被查獲時，伊不在場云云（偵
    字第2511號卷第339頁），惟其亦供稱：87年8月7日被警察
    抓到當時，我在打牌等語（本院卷一第52頁），且卷附「事
    件檢查紀錄」亦有乙○○之簽名，故乙○○於仁愛路賭場被
    查獲時，應在現場無誤。甲○○、乙○○辯稱：林乾良欠其
    等60萬元，欲再借款遭拒，才會誣指云云，惟並無相關事證
    足以證明借貸之事，所辯尚不足採信。林素美於原審證述：
    甲○○、乙○○事後沒有向我拿30萬元，邱榮哲沒有到我住
    處，我知道林乾良有打電話去找甲○○，我在煮飯，煮好飯
    就沒看到甲○○夫婦等語（原審卷第237、239頁）。然其為
    甲○○、乙○○所經營賭場之「記帳」，關係匪淺，事後翻
    異前詞，應係迴護之詞，不足採信。林乾良於本院前審證述
    ：我有載甲○○去海山煤礦附近，但不知道他和何人見面，
    不知道他們講什麼（本院前審卷第115頁）；沒有親眼看到
    甲○○交錢給邱榮哲等語（原審卷第179、180頁）。惟其於
    本院前審證述：87年發生的事情，當時比較清楚，現在比較
    不清楚，檢察官沒有強迫我說等語（本院前審卷第119、120
    頁），自以其於調查站、偵查中所證距案發時間較短，不易
    匿飾之詞較為可採。邱榮哲證稱：去海山煤礦附近時，甲○
    ○跟我說現在警察都抓那麼緊是不是，我說轄區內禁止設賭
    場所以要取締（原審卷第125頁），甲○○找我聊天，我告
    訴他取締賭場警方是不餘遺力，沒有交付30萬元，沒有在車
    上說老大也要錢，我有到林素美家中，我是去追查為何有賭
    場被查獲的風聲而已等語（上訴審卷第152、153頁）。然此
    與甲○○所辯不符，且當本院上訴審訊問邱榮哲時，對於其
    與王耀輝、吳郡卿對話時，為何要承認，竟沉默不答（上訴
    卷第155頁），顯有蹊蹺而難遽信。
(五)乙○○雖供述；邱榮哲主動提出要30萬元，伊從賭場中「Ａ
    仔錢」中提撥35萬元交給綽號「老三」的林乾良等語；林乾
    良證述：甲○○向股東及賭客宣稱要30萬元擺平此事，向伊
    表示是和邱榮哲講好要支付25萬元現金來擺平，其後邱榮哲
    收受被告甲○○交付之35萬賄款等語。互核所提賄款數字有
    25萬元、30萬元、35萬元，容或不一。惟深入觀察全卷中各
    數字之出處，可知此部分係因人別、時間點之不同，方有如
    此之差異。蓋以：甲○○坦承在臨檢中原先僅與邱榮哲期約
    交付「茶水、費用」，然並未明確約定賄款之數字；而甲○
    ○向股東、賭客宣稱要30萬元擺平此事，又據林乾良證述：
    甲○○私下告知林乾良，伊和邱榮哲講好要支付25萬元現金
    來擺平此事；其後乙○○透過林乾良與邱榮哲聯絡，邱榮哲
    原主動提出要30萬元，後來又以「大哥」也要，加碼到35萬
    元，乙○○準備賄賂款項有多餘，甲○○為節外生枝，遂應
    允，故確定行賄之金額為35萬元。故上揭賄款數字，先後有
    25萬元、30萬元、35萬元不等，並無矛盾不符情形。
(六)綜上所述，顯見甲○○、乙○○上揭所辯，委係圖卸責之詞
    ，應均不足採。其等罪證明確，犯行均堪認定。
三、論罪法條：
(一)被告2人行為後，貪污治罪條例第11條第2項之對於依據法令
    從事公務之人員關於違背職務交付賄賂罪，及第3 項在偵查
    或審判中自白者，減輕或免除其刑，雖於92年2月6日經修正
    公布為同條例第11條第3項、第4項，惟僅屬移列，不生新舊
    法比較之問題。
(二)被告2人行為後，刑法及配套之刑法施行法、罰金罰鍰提高
    標準條例亦於95年7月1日修正施行，有關本件情形：
  (1)刑法第33條第5 款有關罰金之最低額度修正後已提高，比較
    新舊法，以舊法有利於甲○○、乙○○。
  (2)修正後刑法第28條已縮小共同正犯範圍，以新法有利於甲○
    ○、乙○○。
  (3)刑法第47條、第49條之規定亦經修正。修正前刑法關於累犯
    之規定，其5 年以內再犯之罪為有期徒刑以上之罪（不分故
    意犯或過失犯），均應論以累犯，惟如前案係依軍法審判者
    ，則不應論以累犯；修正後刑法關於累犯之規定，其5 年以
    內再犯之罪以故意犯為限，始應論以累犯，惟如前案係依軍
    法審判者，亦應論以累犯。比較結果，以新法有利被告2人
    。
  (5)綜合上開法律修正前、後之比較，以新法對甲○○、乙○○
    較為有利，自應整體適用修正後之刑法相關規定，褫奪公權
    隨主刑適用修正後刑法之規定。
(三)甲○○、乙○○均不具依法令從事公務之人及受公務機關委
    託承辦公務之人之身分，對於有調查職務依法令從事公務之
    人員，關於違背職務之行為，行求、期約、進而交付賄賂之
    所為，係犯貪污治罪條例第11條第3項、第1項之不具公務員
    身分之人對公務人員關於違背職務之行為交付賄賂罪。其等
    先前行求、期約行為應為交付賄賂之高度行為所吸收，只論
    以交付賄賂罪。檢察官以犯同條例第11條第1項之罪起訴，
    尚有未洽，其起訴法條應予變更。甲○○、乙○○與林乾良
    間，有犯意聯絡及行為分擔，皆為共同正犯。甲○○、乙○
    ○前有如事實欄所載前科紀錄，有本院被告全國前案紀錄表
    附卷可稽，其等於受有期徒刑執行完畢後，5年內故意再犯
    本件之罪，為累犯，均應依法加重其刑。甲○○、乙○○於
    偵查中自白上開交付賄賂等之事實，均依貪污治罪條例第11
    條第4項規定減輕其等刑，並先加後減之。
(四)原審未予詳查，遽行諭知被告2人無罪，自有未合。檢察官
    上訴指摘原判決不當，為有理由，應由本院將原判決撤銷改
    判。爰審酌甲○○、乙○○與他人共同經營職業賭場，非但
    助長一般民眾僥倖歪風，亦對於社會治安構成威脅，嗣賭場
    遭警查獲後，竟對警員行賄請求免予移送偵辦, 所為嚴重破
    壞公務員執行公務之公正性，及其等犯罪動機、目的、手段
    、所生之危害、犯罪後飾詞卸責，避重就輕等一切情狀，分
    別量處如主文所示之刑，並宣告褫奪公權期間。甲○○、乙
    ○○上開犯行，均於96年4月24 日前所為，符合中華民國九
    十六年罪犯減刑條例第2條第1項第3款之減刑條件，自應就
    所諭知主刑及從刑均分別減刑。
四、公訴意旨另以：甲○○、乙○○在臺北縣土城地區開設職業
    賭場，為避免賭場遭臺北縣政府警察局土城分局刑事組員警
    查報取締，乃委由林乾良負責與土城分局刑事組談妥，約定
    賭場在土城地區每開設乙日，需支付土城分局刑事組員警2
    萬元賄款，換取不取締之代價。嗣於87年11月15日晚間，甲
    ○○、乙○○在臺北縣土城市○○路○段129巷8號1樓（下稱
    學府路賭場）經營賭場，土城分局刑事偵查員吳強生（業經
    本院以93年度上訴字第267 號判決無罪確定）前往該賭場收
    取賄款後，欲離去時，適該分局二組及廣福派出所員警獲報
    該處有職業賭場而前往取締，吳強生遂立即向賭場通報取締
    訊息，甲○○獲悉即通知現場賭客立即逃離現場，致使取締
    學府路賭場未果，甲○○、乙○○在土城地區開設賭場前後
    約10餘日，計支付吳強生賄款12萬元，因認甲○○、乙○○
    就此部分犯有貪污治罪條例第11條第1項之違背職務交付賄
    賂罪嫌云云。
(一)訊之甲○○、乙○○均堅決否認有此部分之犯行，甲○○、
    乙○○均辯稱：於89年11月15日夜間，伊在學府路賭場，經
    員警臨檢，伊經賭客告知，立即通知賭客疏散，致未經查獲
    ，並未以公關費名義行賄土城分局刑事組員警，更遑論行賄
    吳強生等語。
(二)經查：
  (1)吳強生並未承認收受任何賄賂，被告2人亦否認有此犯行。
    且公訴人並無具體指出證明犯罪事實之證據方法，其此部分
    起訴內容是否確與實情相符，已非無疑。且本院依卷附證據
    資料觀之，甲○○、乙○○於調查站詢問時、偵查中均未曾
    就此部分供稱當時是否有向土城分局刑事組警員按日支付賄
    款之情事（89年度偵字第5691號卷第49至52、184至189、19
    2至198、259至267、339反面至341、347至348頁）。
  (2)林乾良於87年11月2 日撥打電話給乙○○內容雖為告知乙○
    ○已約土城分局刑事組警察在海霸王餐廳吃飯（偵字第5691
    號卷第201 頁），且於調查站供稱：甲○○事先和土城分局
    刑事組員警相約赴土城海霸王餐廳見面云云。惟另供稱：當
    時因甲○○爽約，未赴該餐廳與警員會面，伊不知甲○○、
    乙○○是否有支付土城分局刑事組賄款之事，學府路賭場被
    取締時，伊不在場等語（偵字第5691號卷第198反面、296頁
    反面）。是以甲○○是否與土城分局刑事組員警在海霸王用
    餐，用餐內容為何，尚無從知悉，自難以此確認甲○○、乙
    ○○、林乾良涉有此部分違背職務交付賄賂罪。
  (3)林應祺曾證稱：當時甲○○、乙○○已與土城分局刑事組約
    定公關費一事等語，惟復稱：其係經甲○○夫婦告知始悉上
    情等語（偵字第5691號卷第47反面、48頁）。蔡聰享證稱：
    知悉甲○○、乙○○之賭場須按日支付土城分局刑事組2 萬
    元公關費等語；惟又證稱：其係經林乾良告知始悉上情，並
    未經手支付公關費之事，對於支付公關費詳情亦不清楚等語
    （偵字第5691號卷第149反面、228反面、229 頁）。劉水勝
    證稱：其聽聞賭場「清帳仔」林應祺告稱甲○○、乙○○所
    經營之賭場有行賄土城分局刑事組員警之情事等語（偵字第
    2511號卷第239 頁）。方有土證稱：其聽聞賭場之賭客稱：
    先前有警員至該賭場收取公關費並通報警方取締一事等語（
    偵字第5691號卷第177頁反面）。林文吉證稱：當時甲○○
    、乙○○曾告知彼等已與土城分局刑事組約定收取公關費之
    事等語（偵字第5691號卷第205反面、206頁）。黃昭福證稱
    ：其聽聞甲○○、乙○○、林文吉等人聊天內容，知悉甲○
    ○、乙○○所經營之賭場有行賄土城分局刑組員警之情事等
    語（偵字第5691號卷第255反面、256頁）。惟其等既僅係聽
    聞傳述賭場按日行賄土城分局刑事組一事，自無從憑以遽認
    甲○○、乙○○、林乾良確有此部分違背職務交付賄賂情事
    。
  (4)蘇育輝於調查站詢問時證稱：甲○○、乙○○經營賭場係由
    林乾良向土城分局刑事組接洽支付公關費之事等語（偵字第
    5691號卷第275 頁反面）。惟又供稱：其並不知悉究竟交付
    若干賄款予土城分局刑事組，亦不知悉上開賭場於87年11月
    16日遭土城分局廣福派出所取締前，赴該賭場收取公關費之
    警員為何人等語（偵字第5691號卷第275 頁反面）。因其對
    於該賭場究竟支付若干公關費及前往該賭場收取公關費者究
    為何員警等重要事項，既均毫無所悉，足見其並未親身見聞
    或經歷該等情事，自無從憑其證詞遽認甲○○、乙○○、林
    乾良涉有此部分違背職務交付賄賂情事。
  (5)此外，復查無其他積極證據足以證明甲○○、乙○○確有公
    訴意旨所指之此部分犯行，其等此部分犯罪尚屬不能證明，
    原應為無罪之判決。檢察官上訴意旨仍認為甲○○、乙○○
    此部分亦應構成犯罪，指摘原判決不當，並無可取，惟因公
    訴人係認此部分與上揭起訴有罪部分具有修正前刑法連續犯
    之裁判上一罪關係，爰不另為無罪之諭知。
據上論斷，應依刑事訴訟法第369條第1項前段、第364條、第299
第1項前段、第300條，貪污治罪條例（92年2月6日修正）第11條
第1 項、第3項、第4項、第17條，刑法第11條前段、第2條第1項
、第28條、第47條、第37條第2 項，中華民國九十六年罪犯減刑
條例第2條第1項第3款、第7條，判決如主文。
本案經檢察官覃正祥到庭執行職務。
中    華    民    國    97    年     2    月    29    日
                  刑事第二庭審判長法  官  呂丹玉
                                  法  官  林恆吉
                                  法  官  李麗玲
以上正本證明與原本無異。
如不服本判決，應於收受送達後10日內向本院提出上訴書狀，其
未敘述上訴之理由者並得於提起上訴後10日內向本院補提理由書
（均須按他造當事人之人數附繕本）。
                                  書記官  廖婷璇
中    華    民    國    97    年    2     月    29    日
附錄：本案論罪科刑法條全文
貪污治罪條例第11條
對於第二條人員，關於違背職務之行為，行求、期約或交付賄賂
或其他不正利益者，處一年以上七年以下有期徒刑，得併科新臺
幣三百萬元以下罰金。
對於外國、大陸地區、香港或澳門之公務員，就跨區貿易、投資
或其他商業活動有關事項，為前項行為者，處五年以下有期徒刑
或科新臺幣一百萬元以下罰金。
不具第二條人員之身分而犯前二項之罪者，亦同。
犯前三項之罪而自首者，免除其刑；在偵查或審判中自白者，減
輕或免除其刑。
在中華民國領域外犯第一項、第二項之罪者，不問犯罪地之法律
有無處罰規定，均依本條例處罰。
貪污治罪條例第十七條
犯本條例之罪，宣告有期徒刑以上之刑者，並宣告遞奪公權。


司法院資訊處製作；財團法人民間司法改革基金會備份。
